【裁判字號】    89,上易,1916
【裁判日期】    890831
【裁判案由】    恐嚇取財
【裁判全文】
臺灣高等法院臺南分院刑事判決                  八十九年度上易字第一九一六號
      上  訴  人  臺灣台南地方法院檢察署檢察官
      被      告  甲  ○  ○
右上訴人因被告恐嚇取財案件，不服臺灣台南地方法院八十九年度易字第一四○三號
中華民國八十九年八月三十一日、十月五日第一審判決（起訴案號：臺灣台南地方法
院檢察署八十八年度偵字第一二五六二號），提起上訴，本院判決如左：
      主      文
上訴駁回。
      事      實
一、丙○○（已判決確定）與甲○○及另四名姓名年籍不詳之成年男子，彼此間基於
    共同犯意之聯絡，均意圖為自己不法之所有，推由丙○○邀約其於電腦交友網路
    上認識之乙○○於民國（下同）八十八年七月三十一日十四時許，在台南市○○
    街十四號「集集紅茶店」處見面。二人見面後，丙○○先要求乙○○交出手機，
    並將乙○○手機內儲存丙○○之電話號碼消除，旋即邀同乙○○一起到台南市○○路○段一一八號七樓「我家賓館」處開房間休息，乙○○不疑有他，乃欣然同
    往。俟丙○○與乙○○進入賓館房間後，丙○○向乙○○表示欲至外面打電話，
    待丙○○打完電話再度回房間時，乙○○已沐浴完畢，並脫光衣服，約五分鐘後
    ，甲○○夥同二名不詳姓名年籍之成年男子進入房間，甲○○向乙○○佯稱其係
    丙○○之未婚夫，要乙○○交付新台幣（下同）三十萬元，再過約十分鐘，又有
    二名與甲○○同夥之不詳姓名年籍之成年男子亦進入該房間內，渠等一再聲稱要
    乙○○給丙○○一個交代，並以將乙○○圍住作勢要毆打乙○○及對乙○○拍裸
    照之方式恐嚇乙○○，嗣又將乙○○帶往前開「集集紅茶店」旁之巷子內，要乙○○簽立本票，乙○○因心生畏懼迫於無奈，乃簽下本票四紙（一張面額三十萬
    元，另三張面額均為十萬元）交付甲○○等人，嗣經乙○○報警而查悉上情。
二、案經臺南市警察局第二分局報告臺灣臺南地方法院檢察署檢察官偵查起訴。
      理      由
一、右揭事實業據被告甲○○坦承不諱，核與同案已判決確定之被告丙○○及被害人
    乙○○供證之情節大致相符，是被告之自白核與事實相符，應堪採信。又所取得
    之本票雖已遭丙○○撕破，然本票係有價證券可表彰財產上權利，具有經濟價值
    ，且為有體物，屬民法上「物」之範疇，為財產犯罪之客體，是以恐嚇行為使人
    交付本票一紙，自應成立恐嚇取財罪，且本票有交易價格，得轉讓流通，執有本
    票即得行使該本票上之權利，是以恐嚇行為使人交付本票而取得本票，即居於可
    得行使該本票之地位，犯罪即屬既遂，因之被告應有為自己不法所有之意圖，應
    無疑義。是本件事證明確，被告之犯行洵堪認定，自應依法論科。
二、核被告所為，係犯刑法第三百四十六條第一項之恐嚇取財罪。被告與已判決確定
    之丙○○及其他四名不詳姓名年籍之成年男子間，就上開恐嚇取財之犯行，有犯
    意之聯絡及行為之分擔，皆為共同正犯。又被告甲○○雖於原審法院審理時陳述
    另四位共犯中之一人並非成年人，惟同案被告丙○○於原審法院審理時供陳另四
    人均係成年人，與被告甲○○所供不符，而參諸被告甲○○及同案被告丙○○均
    不知其餘四位共犯之姓名、年籍資料，復無從查考，原審法院是依罪疑惟輕原則
    ，以對共同被告甲○○最有利之認定係與四位成年男子共犯本罪論斷，並適用刑
    法第三百四十六條第一項、第二十八條、第七十四條第一款、罰金罰鍰提高標準
    條例第一條前段，及審酌被告犯罪之動機、目的、不知積極進取，憑己力賺錢，
    卻思不勞而獲，其恐嚇行為令人心生畏怖，且犯罪後坦承犯行，態度良好等一切
    情狀，量處有期徒刑一年，又因被告前未曾受有期徒刑以上刑之宣告，認經此教
    訓後，應知所警惕，信無再犯之虞，認前開所宣告之刑以暫不執行為適當，併諭
    知緩刑三年。經核認事用法均無不合，量刑亦稱妥適。檢察官上訴意旨指摘被告
    丙○○犯罪後飾詞狡辯，不知悔改，於法院審理中復未供出另四名共犯，難謂其
    犯罪後態度良好，認不應宣告緩刑。然被告事後均能坦承其罪，且未取得分文，
    加以共犯均係在廟口所找來，被告並不知其等之姓名，難謂被告故意不為供出共
    犯之姓名，因認原審諭知緩刑，並無不當，是檢察官之上訴為無理由，自應予駁
    回。
據上論結，應依刑事訴訟法第三百六十八條，判決如主文。
本案經檢察官羅清溪到庭執行職務。
中    華    民    國      九十      年      一     月     十八      日
                                  臺灣高等法院臺南分院刑事第四庭
                                      審判長法官
                                            法官
                                            法官
不得上訴。
附錄本案論罪科刑法條全文：
刑法第三百四十六條第一項
意圖為自己或第三人不法之所有，以恐嚇使人將本人或第三人之物交付者，處六月以
上五年以下有期徒刑，得併科一千元以下罰金。


司法院資訊處製作；財團法人民間司法改革基金會備份。
